【裁判字號】    92,上易,1314
【裁判日期】    920702
【裁判案由】    詐欺
【裁判全文】
臺灣高等法院刑事判決                          九十二年度上易字第一三一四號
    上  訴  人
    即  被  告  甲○○
右被告因詐欺案件，不服臺灣臺北地方法院九十二年度易緝字第四０號，中華民國九
十二年四月十五日第一審判決（起訴案號：臺灣臺北地方法院檢察署八十六年度偵字
第一九一九九號）提起上訴，本院判決如左：
    主  文
上訴駁回。
    事  實
一、甲○○曾於民國（下同）八十二年間因賭博案件，經臺灣臺中地方法院判處有期
    徒刑六月確定，於八十三年三月十五日易科罰金執行完畢。復於八十三、四年間
    因竊盜及偽造文書等案件，分別經臺灣高等法院台中分院及臺灣臺中地方法院判
    處有期徒刑八月及有期徒刑六月（二者經定其應執行刑為一年二月），於八十四
    年四月十八日入監執行，再於八十四年間因偽造有價證券及署押等案件，經臺灣
    高等法院台中分院分別判處有期徒刑三年四月及四月，並定其應執行刑為有期徒
    刑三年五月（與前開竊盜及偽造文書等案件接續執行），嗣於八十五年十一月五
    日假釋出監（此部份未構成累犯），仍不知悛悔，明知其並無固定正當工作，財
    力不佳，竟意圖為自己不法之所有，於八十六年七月七日十三時四十分許，前往
    臺北市○○路八十號之金輪小客車租賃有限公司（下稱金輪公司），向該公司人
    員訛稱收入頗豐、經常租車出遊以及信用絕無問題等語，使該公司人員陷於錯誤
    ，同意以每日新台幣（下同）一千八百元之價格出租車號ＡＡ－八九三一號自小
    客車一部（價值約四十餘萬）予甲○○使用一日，詎甲○○取得前開車輛後，屆
    期竟未依約還車，嗣經金輪公司向甲○○所任職之加達通運股份有限公司（下稱
    加達公司）查詢，得知甲○○於翌日即自加達公司離職，不知去向，金輪公司再
    以存證信函催討亦未獲回應，始知受騙。
二、案經金輪公司訴請臺灣臺北地方法院檢察署檢察官偵查起訴。
    理  由
一、訊據被告甲○○矢口否認有詐欺犯行，辯稱：伊確有向金輪公司租用車輛到基隆
    玩，並以電話向金輪公司延租一天，嗣因車子遭竊，不知如何處理，始未還車，
    且金輪公司所寄發之存證信函，伊亦未收到云云。經查：
(一)右揭事實，業據告訴人金輪公司於偵查中及原審中指訴綦詳，復有被告與金輪公
    司簽訂之汽車出租約定切結書影本、存證信函影本、被告駕照影本、車輛汽車新
    領牌照登記書影本及加達公司九十二年三月十三日九二加達管字第０一四號函各
    一紙在卷可稽。
(二)被告於原審時亦自承：伊為幫伊父親賣水果，於八十六年三月十日以動產擔保交
    易附條件買賣方式，向中國聯合機車租賃有限公司文心分公司，以分期付款方式
    購得ＪＢＱ－六六三重型機車一輛，嗣因積欠他人款項，即擅自將車輛抵償友人
    ，旋即北上尋覓工作，並未續付車款等語，足見其當時經濟狀況不佳，乃竟於租
    得前開車輛後，非但未按時返還車輛或繳納租金，亦未與告訴人公司連繫，甚至
    車子失竊後亦未知會告訴人公司或報警處理，以釐清車輛失竊之責任，並循民事
    途徑處理後續賠償事宜，而竟任意躲避置之不理，旋並於租車翌日即自加達公司
    離職（按被告係於八十六年五月三十一日至加達公司任職，於八十六年七月八日
    離職，見前開加達公司加達管字第０一四號函），更見其有不法所有之詐欺意圖
    。
(三)綜上所述，被告所辯，要屬空言，不足採信。本件事證明確，其犯行堪以認定。
二、核被告所為，係犯刑法第三百三十九條之詐欺取財罪。查被告曾於八十二年間因
    賭博案件，經台灣台中地方法院判處有期徒刑六月確定，於八十三年三月十五日
    易科罰金執行完畢，有本院被告全國前案紀錄表一份在卷為憑，於五年之內再犯
    有期徒刑以上之本罪，為累犯，應依法加重其刑。
三、原審基於前述理由，因依刑法第三百三十九條第一項、第四十七條、罰金罰鍰提
    高標準條例第一條前段各規定，於審酌被告犯罪之動機、手段、目的、犯罪所生
    之危害、生活狀況、智識程度、犯罪後態度等及迄未賠償被害人損害等一切情狀
    ，量處有期徒刑八月，並以如後所示併辦部分，與本案犯罪事實並非同一，亦無
    連續犯之裁判上一罪之關係，要屬無從併案審理，乃併敘明應退回檢察官另為適
    當之處理。其認事用法，俱無違誤，量刑亦甚允洽。被告上訴意旨，空言否認犯
    罪，為無理由，應予駁回。
四、併辦意旨（臺灣臺中地方法院檢察署八十六年度偵字第二０八八五號）略以：被
    告於八十六年三月十日，佯以分期付款買賣方式，向中國聯合機車租賃有限公司
    文心分公司，以分期付款方式詐購ＪＢＱ－六六三號重型機車一輛，得手後未付
    分文，因認被告此部份亦涉犯刑法第三百三十九條第一項之詐欺取財罪嫌云云，
    且與本案有連續犯之裁判上一罪關係云云。惟查：本件告訴人中國聯合機車租賃
    有限公司文心分公司，係以被告涉犯動產擔保交易法第三十八條，任意將標的物
    遷移或為其他處分之罪嫌，而提出告訴（見該案偵查卷第六頁正面），並未兼指
    被告涉有詐欺犯行，且被告向告訴人購買前開機車時，係經雙方訂立附條件買賣
    契約之方式為之，而簽約時被告已先交付告訴人三千元，約定分六期繳納分期款
    ，並有連帶保證人，有上揭買賣契約書可憑，復為被告及告訴人所自承，被告並
    供稱已由連帶保證人支付款項，是依該契約方式觀之，不啻為一般分期付款買賣
    之常規，衡情為社會交易所能接受，而其所用方法，亦不能認為詐術，難認有何
    詐欺，否則動產擔保交易法第三十八條自無須另立規定處罰買受人任意將標的物
    出賣、遷移、出質、移轉、抵押或為其他處分行為之原因，足見移送併辦部分與
    本案犯罪事實並非同一，即屬無連續犯之裁判上一罪關係，本院自屬無從併為審
    理，應退回檢察官另為適當之處理。
據上論斷，應依刑事訴訟法第三百六十八條，判決如主文。
本案經檢察官曾忠己到庭執行職務。
中      華      民      國    九十二    年      七      月      二      日
                              臺灣高等法院刑事第六庭
                                  審判長法  官  陳  春  秋
                                        法  官  王  麗  莉
                                        法  官  高  明  哲
右正本證明與原本無異。
不得上訴。
                                        書記官  李  垂  福
中      華      民      國    九十二    年      七      月      二      日
附錄：本案論罪科刑法條全文
刑法第三百三十九條：
意圖為自己或第三人不法之所有，以詐術使人將本人或第三人之物交付者，處五年以
下有期徒刑、拘役或科或併科一千元以下罰金。
以前項方法得財產上不法之利益或使第三人得之者，亦同。
前二項之未遂犯罰之。


司法院資訊處製作；財團法人民間司法改革基金會備份。
